臺灣新竹地方法院行政訴訟判決　
109年度交字第111號
原      告  黃艾雯  
被      告  交通部公路總局新竹區監理所

代  表  人  黃萬益  
代  理  人  吳靜宜  
上列當事人間交通裁決事件，原告不服被告民國109年05月04日
竹監新四字第51-D00000000號裁決，提起行政訴訟，本院判決如
下：
  主  文
原告之訴駁回。
訴訟費用新臺幣參佰元由原告負擔。
  事實及理由
壹、程序事項：
　　本件因屬不服被告所為依道路交通管理處罰條例(下稱道交
    條例)之裁決而提起撤銷訴訟，依行政訴訟法第237條之7規
    定，不經言詞辯論，逕行裁判，合先敘明。
貳、事實概要：
    原告駕駛車號000-0000號自用小客車（下稱系爭車輛）於民
    國109年3月23日8時2分至8時5分許，行經台61線快速公路北
    向52.43K至47.15K處（下稱系爭路段），因「109年03月23
    日08時02分26秒通過區間測速起點，109年03月23日08時05
    分26秒通過區間測速終點，距離5265公尺，通行時間180秒
    ，經測平均時速105公里，超速15公里」之違規事實，為桃
    園市政府警察局（下稱舉發機關）員警依道交條例第33條第
    1項第1款規定逕行舉發。原告提出申訴後經舉發機關認違規
    屬實，被告遂以「汽車行駛快速公路行車速度超過規定之最
    高速限20公里之內（採區間平均速率）」為舉發違規事實，
    於109年5月4日以竹監新四字第D00000000號裁決書（下稱原
    處分）裁處罰鍰新臺幣（下同）3,000元，並記違規點數1點
    ，原告不服提起本件行政訴訟。
參、原告主張：
一、行政機關對於行為人違反行政法上義務而欲加以處罰時，應
    由行政機關以積極且具體的證據認定不利於人民之事實後，
    始得加以處罰。本件係以區間測速設備測得資料認定原告斯
    時超速之違規事實，惟區間測速設備至多僅得測得原告斯時
    之平均時速，並無法指明特定時間、地點之特定數值，何足
    以證明原告於舉發單所列之時點確有超速之事實?裁處之時
    點與所依之事實未必符合，如何可以以推測之方式認定違規
    事實存在?是否有擴大適用該規定之違誤?請被告提出具體明
    確之證據證明原告之違規地點與時間。
二、被告以桃園市政府警察局舉發違反道路交通管理事件通知單
    逕行舉發之採證照片而裁決原告違規，惟所依據之證據係兩
    台不同地點之監視器所拍攝的不同通過時間，再運用區間測
    速設備推測駕駛人平均值超過規定之最高速限。然原告前就
    該兩台監視器之時間設定，於本件舉發當下是否分秒不差提
    出質疑，被告自應提出具體證據證明該設備系統於本件舉發
    時點確有「無故障」之事實，而非提出「桃園市政府警察局
    建置台61線區間平均速率執法系統基本功能查核表」說明該
    設備系統設計之相關原理，且由被告所提出之舉發當日區間
    測速系統log檔數據資料可知，本件區間測速設備中所謂定
    時「對時」「校正」仍存有落差，且是隨著時間的經過不斷
    加大落差的級距，如自動對時已於啟動對時之時即存有落差
    ，則被告即難以證明本件起點與終點之監視攝影機時間確有
    同步，本件舉發事實之認定前提顯有疑慮，原處分自有違誤
    不當之處。
三、本件係以區間測速設備測得資料認定原告斯時具超速之違規
    事實，惟經查區間測速設備於本件行為時並沒有列入標準檢
    驗局中應定時檢驗之對象，且未納入法定度量衡，足見以區
    間測速設備所取得之數據於本件行為時尚未經法制化。且該
    制度於試行運作後，亦因種種爭議致多筆交通罰單嗣經原處
    分機關撤銷，原試行之縣市目前亦僅有新北市猶執意為之外
    ，其餘8縣市均已停辦，顯見原處分所依據之資料存有顯然
    疑義，應予撤銷。況原告依法就本件違規行為之確切時、地
    的提出質疑，舉發機關卻完全未提出任何新的具體事證告知
    ，僅泛稱本件區間測速設備係經由第三方公正單位國家中山
    科學研究院驗證在案，被告未再重新檢視原處分是否適法合
    宜，亦未就原告所提疑點逐一解釋，僅要原告儘速繳納罰鍰
    ，顯為行政怠惰。（四）原告短期內於同路段兩度以相同裁
    罰原因被舉發，第一次係於109年3月20日為星期五，該時段
    為原告上班途中；第二次則於109年3月23日為星期一，同為
    原告次一上班日之上班途中，被告於原告連續2日之上班途
    中舉發原告有違規事實，但並未於第1次舉發後讓原告知道
    有新的舉發方式，提醒原告注意，竟然逕行舉發第2次違規
    ，處罰實有過當，而且沒有給予原告改正之機會。綜上，原
    處分顯有違失之處，並聲明：原處分撤銷，訴訟費用由被告
    負擔。
肆、被告則答辯以：
一、本件經舉發機關以109年4月21日以桃警交大字第1090006867
    號函、109年07月02日以桃警交字第1090042301號函覆略以
    ，審據現場違規採證照片，系爭車輛於109年3月23日8時2分
    許，行駛至桃園市台61段北上52.43K至47.15K處，因超速違
    規為員警依上開地段之區間測速設備測得資料逕行舉發，而
    該區間測速設備，有關電腦時間部分，由第三方公正單位國
    家中山科學研究院驗證在案，並提出「桃園市政府警察局建
    置台61線區間平均速率執法系統基本功能查核表」說明該設
    備系統時間對時機制原理、故障警示自動除錯及偵測機制，
    足徵本件據以採證之測速儀器準確度堪值信賴。
二、經查，系爭路段限制時速90公里，而系爭車輛經拍攝於區間
    測速起點直至通過區間測速終點(距離5265公尺)，通行時間
    180秒，可計算出平均時速為105公里(5265公尺/180秒=29.2
    5公尺/秒；(29.25/1000)*(60*60)=105.3公里/時)，顯已有
    超速之違規事實。該路段所設置之測速儀器設備，除經東山
    科技有限公司提出基本功能查核表說明相關對時及偵錯機制
    外，亦有國家中山科學院109年02月05日測試報告驗證誤差
    率為0.199%-0.781%。如以平均速度單位(km/hr)換算，中科
    院測試數據與區間測速系統數據相差不大於1km/hr公里，與
    雷達測速儀檢定檢查技術規範「速度偵測之準確度」檢定及
    檢查公差標準相符，爰此該區間測速系統準確度應足採信。
三、綜上，本件舉發所憑之區間測速系統，除具備對時及偵錯機
    制外，並由第三方公正單位國家中山科學研究院檢驗在案，
    本件據以採證之測速儀器準確度堪值信賴，本案設置標誌亦
    符合道交條例第7條之2第3項規定，被告依規裁處應屬適法
    等語。並聲明：原告之訴駁回，訴訟費用由原告負擔。
伍、本院之判斷：
一、按「行車速度，依速限標誌或標線之規定」，道路交通安全
    規則第93條第1項定有明文。又「汽車行駛於高速公路、快
    速公路或設站管制之道路，不遵使用限制、禁止、行車管制
    及管理事項之管制規則而有下列行為者，處汽車駕駛人新臺
    幣3,000元以上6,000元以下罰鍰：一、行車速度超過規定之
    最高速限或低於規定之最低速限。」、另「汽車駕駛人有下
    列各款所列條款之一者，除依原條款處罰鍰外，並予記點：
    一、有第33條第1項、…情形之一者，各記違規點數1點。」
    ，道交條例第33條第1項第1款、第63條第1項第1款分別定有
    明文。
二、次按，違反道路交通管理事件統一裁罰基準及處理細則第1
    條規定：「本細則依道路交通管理處罰條例第92條第4項規
    定訂定之」、第2條第1項、第2項規定：「處理違反道路交
    通管理事件之程序及統一裁罰基準依本細則之規定辦理。前
    項統一裁罰基準，如附件違反道路交通管理事件統一裁罰基
    準表。」，核上開統一裁罰基準及處理細則之規定，就其立
    法目的及功能，乃為防止處罰機關枉縱或偏頗，依道交條例
    第92條第4項所授權交通部會同內政部訂定「違反道路交通
    管理事件統一裁罰基準及處理細則」及其附件「違反道路交
    通管理事件統一裁罰基準表」，用以維持裁罰之統一性與全
    國因違反道路交通管理事件受處罰民眾之公平，不因裁決人
    員不同，而生偏頗，寓有避免各監理機關於相同事件恣意為
    不同裁罰之功能，並非法所不許，於憲法上保障人民財產權
    之意旨並無牴觸（此並有司法院釋字第511號解釋意旨理由
    足資參照），並無違反法律保留原則。再依本件違規行為時
    之違反道路交通管理事件統一裁罰基準表記載，駕駛人違反
    道交條例第33條第1項第1款規定，如於期限內繳納或到案聽
    候裁決者，應處罰鍰3,000元。核此規定，既係基於母法之
    授權而為訂定，且就違反道路交通管理事件統一裁罰基準及
    處理細則附件所示統一裁罰基準表中有關道交條例第33條第
    1項第1款之裁罰基準內容（基準表除就其是否於期限內繳納
    或到案聽候裁決為裁量因素外，並就其不同違規車種及超過
    最高時速之程度，就其可能衍生危害交通安全之輕重不同，
    區分機車、汽車等不同罰鍰標準，其衍生交通秩序危害，既
    不相同，分別處以不同之罰鍰，符合相同事件相同處理，不
    同事件不同處理之平等原則。)，並未牴觸母法，是被告自
    得依此基準而為裁罰。
三、本件如事實概要所述之事實，除後開兩造爭執點外，其餘為
    兩造所不爭執，且有系爭舉發通知單、舉發照片、原處分書
    及送達證書等在卷可稽，堪認為真實。是本件爭點應為：原
    告是否有「汽車行駛快速公路行車速度超過規定之最高速限
    20公里以內(採區間平均速率)」之違規事實?
四、本件被告認定原告有「汽車行駛快速公路行車速度超過規定
    之最高速限20公里以內（採區間平均速率）」之違規，並無
    違誤，茲論述如下：
(一)按「（第1項）汽車駕駛人之行為有下列情形之一，當場不
    能或不宜攔截製單舉發者，得逕行舉發：七、經以科學儀器
    取得證據資料證明其行為違規。（第2項）前項第七款之科
    學儀器應採固定式，並定期於網站公布其設置地點。但汽車
    駕駛人之行為屬下列情形之一者，不在此限：九、行車速度
    超過規定之最高速限或低於規定之最低速限。（第3項）對
    於前項第九款之違規行為，採用固定或非固定式科學儀器取
    得證據資料證明者，於一般道路應於100公尺至300公尺間，
    於高速公路、快速公路應於300公尺至1,000公尺間，明顯標
    示之；其定點當場攔截製單舉發者，亦同」，為道交條例第
    7條之2第1項第7款、第2項第9款、第3項前段分別定有明文
    。
(二)次按，道交條例第7條之2第3項之規定，其立法目的乃係透
    過在交通違規路段前先行設置標牌之警告標誌或速限之禁制
    標誌提醒用路人，使得警方在執法採證上得以符合法定程序
    ，而大幅減低違法性之疑慮，且考量汽車駕駛人駕車行駛於
    一般道路或高速公路、快速道路之行車速度不同而為反應距
    離不同之區分，使汽車駕駛人於先行預見此一標牌之警告標
    誌或速限之禁制標誌時，有充分時間及距離反應行車速度，
    以符合該等路段之速限範圍。該明顯標示之要求不但有其立
    法上目的之考量，且已屬超速舉發之正當程序之一部分，舉
    發機關及被告自均須遵守此一最低程度之法定程序保障之要
    求。經查，依據本件違規地點路段之現場相片顯示（見本院
    卷第107頁），本件於台61線北上起點即52.43公里外側護欄
    處設有「區間測速起點」之告示牌面，於北上終點即47.15
    公里外側車道處設有「區間測速終點」之告示牌面，並於北
    上53.1公里處確設置有測速警告牌面（即內有照相機之三角
    形牌面及載明52.43k至47.15k區間測速執法長度5265公尺之
    長方形牌面）及最高速限標誌（限速90公里/小時），用以
    提醒駕駛人前方路段有區間測速取締執法，應依規定速限行
    駛，該警示牌之豎立位置明顯可見，且清晰可辨，亦無遭受
    樹木、車輛或他物體遮蔽之情，足見本件符合前揭道交條例
    第7條之2第3項規定，且於本件區間測速照相取締地點之前
    方100公尺至300公尺間為明顯標示，核已盡告知用路人依速
    限駕駛之作為義務，促請駕駛人為不得違規行駛之注意，確
    已符合上揭道交條例之規定，原告理應清楚系爭路段前方有
    區間測速執法自明。
(三)又所謂區間測速執法，有別於一般的定點測速，就是在同一
    個路段，設置兩個測速點，測量兩個點之間的平均時速，區
    間測速係著重於路段的速度控制，固定桿測速則是點的速度
    控制，兩者適用原理不盡相同，但其目的均是為了讓駕駛減
    速慢行，降低意外機率。目前區間測速係採用東山科技快速
    道路交通違規多功能執法系統之系統偵測區間速度進行驗證
    ，且採用區間平均速率偵測技術，屬固定式測速執法器材，
    需由車輛通過偵測點時辨識號牌並記錄系統時間，以固定兩
    點間之距離及通行時間換算所得區間平均速率為科學證據。
    復由「桃園市政府警察局建置台61線區間平均速率執法系統
    基本功能查核表」可知（見本院卷第103至105頁），上開區
    間測速設備之現況為:對時機制係以起訖點舉證設備(工業級
    電腦)時間及後端伺服器時間，與國家標準時間同步每分鐘
    對校時一次，工業級電腦與攝影機則為每10秒對校時一次，
    所建立對校時頻率均由電腦程式執行自動對時，並寫入log
    檔，可於該管理系統網頁上供即時查詢，如工業級電腦與攝
    影機對時差異大於2秒即視為異常，將該攝影功能即會暫停
    並儲存於log檔，系統除將警訊傳至使用單位，並同時立時
    顯示於管理系統網頁上，之後持續為每10秒對校時一次，直
    到下次所有設備時間同步成功。系統檢核前端偵測設備照片
    拍攝時間與後台系統檔案建立時間如有異常時，均有上開lo
    g紀錄，可供人工機制隨時查核，綜上足見系爭路段所設置
    之區間測速儀器之精準度應毋庸置疑，如有異常系統即得立
    即偵測、發警訊並留存記錄供人工檢核、查詢。
(四)原告雖主張並無證據佐證斯時兩台監視攝影器之時間毫無分
    秒之差，且區間測速於110年1月1日始納為法定度量衡，於
    本件行為時其所取得之數據因尚未法制化，原處分裁處自失
    其依據云云。惟查：
　1.道交條例第7條之2所稱之科學儀器，並無要求須明定於度量
    衡器檢定檢查辦法內之儀器始謂科學儀器，縱未規範於度量
    衡器檢定檢查辦法內之儀器，亦不當然非道交條例所稱之科
    學儀器。原告雖質疑該系統之對時、校時系統之正確性與穩
    定性，然而該區間測速儀器於啟用前，業經國家中山科學研
    究院進行區間平均車速驗證，驗證結果亦符合經濟部標準檢
    驗局所訂定之「區間平均速率裝置檢定檢查技術規範」（於
    110年1月1日生效，見本院卷第197至205頁）的規範標準，
    且該區間檢測系統執法期間亦未曾有過相關證據指出測速失
    準情形，顯見該區間測速設備所取得之數據自有一定之公信
    力，復經被告調閱本件違規時點之對時log檔及校時log檔，
    亦確認斯時均為正常運作(即監視攝影功能並未暫停、亦無
    接受到異常警訊)，查無斯時被干擾或對時韌體異常等之情
    事發生（見本院卷第190頁），是本件區間測速儀器於上揭
    事實概要欄所示之時間及地點，所測得系爭車輛之車速有超
    速20公里以內之事實，應堪以認定。
　2.原告雖又以由被告所提出之上開log檔數據資料可知，於109
    年3月23日北上起點總共落差4分30秒，北上終點總共落差2
    分21秒，足以認定本件區間測速設備中所謂定時「對時」「
    校正」仍存有落差，且是隨著時間的經過不斷加大落差的級
    距，如自動對時已於啟動對時之時存有落差，則被告所提出
    之上開資料即難以顯示起點與終點之攝影機有無同步云云。
    惟由上開區間測速設備基本功能查核表可知，本件區間測速
    設備之起訖點舉證設備（工業級電腦）時間與後端伺服器時
    間、國家標準時間於每分鐘均會對校一次，舉證設備與起訖
    點之監視攝影機則為每10秒對校時一次，而如二者對校時結
    果差異小於2秒則會繼續錄影，差異大於2秒則將被系統視為
    異常而自動暫停錄影，之後持續每10秒再對校時一次，直到
    所有設備時間同步成功，足見起訖兩端監視攝影機每10秒均
    會各別與舉證設備自動對時與進行校正，於兩者校正完成後
    ，舉證設備每分鐘再與後端伺服器時間、國家標準時間三者
    校正，直到所有設備時間均同步後，始會顯示「校時成功」
    ，此可由被告所提出之上開log檔數據資料所示，當日每次
    校對相隔時間均低於1分鐘2秒（1分鐘為系統設定舉證設備
    、後端伺服器、國家標準三者時間同步檢測之間距，2秒為
    系統容許舉證設備與監視攝影機所示時間之誤差，如超過2
    秒即會暫停攝影）足以得證。由當日起訖兩端監視攝影機均
    未曾發生過暫停攝影的情況，復以由上開log檔數據資料顯
    示，每一次對校時結果均為「校時成功，攝影機程式正常啟
    動中」，足見當日起訖點監視攝影機與舉證設備所示時間雖
    曾有數次低於2秒的誤差，但隨後立即與後端伺服器時間、
    國家標準時間同步校正成功。原告由開log檔資料掫取校對
    時間差，逕而認定起訖點監視攝影機所示時間未為同步，顯
    存有誤會。況由本件舉發單違規事實欄所載及採證相片可知
    ，原告係於當日早上8:02:26通過系爭路段北上起點攝影機
    ，於8:05:26通過北上終點攝影機，對照被告所提出之上開l
    og檔資料，是日系爭路段北上起點攝影機於8:01:00至8:05:
    00間，北上終點攝影機於8:04:20至8:13:20間，均準確相隔
    1分鐘進行校時檢測，並無另有秒數之誤差，顯見上揭時段
    起訖點監視攝影機與舉證設備所示時間並無任何誤差存在。
    原告質疑系爭路段起訖點監視攝影機的定時點存有落差，卻
    未提出任何具體事證佐證，尚難足採。
(五)原告雖又主張本件區間測速設備至多僅可測得原告斯時於系
    爭路段之平均時速，尚無法證明原告於何特定時間、地點確
    有超速之事實，原處分裁處所依據之違規事實即未必與實際
    狀況相符合云云。然道交條例第7之2條第3項規定並無規範
    違規行為之取證須以定點或係區間方式計算，亦查無法規要
    求行政機關需就行為人違規行為發生之時間、地點有精準至
    特定一處或達特定分秒不差的程度，而有關區間速率執法適
    法性，若於法定距離內明顯告示用路人前方將採取超速取締
    之方式，即無違背該條規定立法之意旨。經查，本件限速及
    以區間測速照相取締方式之起迄點均於法定距離已有明顯之
    標示，原告自應清楚斯時前方路段有區間測速執法，已如前
    述，而於本件舉發單上違規地點欄及違規事實欄均已詳實載
    明本件採證之時間、區段、距離、速限與方式，於本件之裁
    決書上違規時間欄及違規地點欄亦有如實之記載，原告均已
    合法收受上開文書，自難有所誤會之處，而本件受限於舉發
    單電腦格式之設計而無法於舉發單違規時間欄為採證時段之
    記載，惟因於舉發單上違規事實欄已另有詳細記載補充說明
    ，應已無礙於舉發機關已盡就原告違規行為之時間、地點明
    確說明之義務自明。
(六)原告另又主張於短期內同路段兩度以相同裁罰原因被舉發，
    被告未於第1次舉發後告知有新的舉發方式、亦未給予改正
    之機會，處罰顯屬過當云云。惟查，快速道路之速限為一般
    駕駛人所知悉，而本件系爭路段之速限及以區間測速照相取
    締方式之起迄點均已於法定距離有明顯之標示提醒用路人注
    意，原告理應知悉斯時前方路段有區間測速執法，已如前述
    ，況原告亦自陳系爭路段為其上班須行經之路段，而一般人
    就平常所須行經之路段理應更加留意與熟悉，原告為執有合
    法駕駛執照之成年人，就日常必經路段上所設之交通號誌，
    自應更加注意，而原告就其上班行經路段旁顯而易見之交通
    號誌未予注意，且於同一路段短期內兩度超速行駛，自有過
    失；且原告於同路段分別兩次超速違規行為，均依上開統一
    裁罰基準及處理細則分別裁處罰鍰3,000元，並記違規點數1
    點，並無裁罰過當之情形，且原告兩次違規行為僅相隔兩日
    假日(第一次為109年3月20日星期五早上，第二次則於同年
    月23日星期一早上)，原告要求於其第二次違規行為前告知
    第一次違規行為已被舉發一事，豈非要求舉發機關於一日(
    同年月20日)內即完成所有逕行舉發之審核程序並為合法送
    達，事實上顯有困難，是原告所述，均難謂合理。
五、綜上所述，原處分認原告駕駛系爭車輛，於事實概要欄所示
    之上開時地，確有「汽車行駛快速公路行車速度超過規定之
    最高速限20公里之內（採區間平均速率）」之違規事實，而
    依道交條例第33條第1項第1款、第85條第1項及違反道路交
    通管理事件統一裁罰基準表等規定，裁處罰鍰3,000元，記
    違規點數1點，認事用法核無違誤。原告訴請撤銷原處分為
    無理由。
六、本件判決基礎如上所認，已臻明確，兩造其餘攻擊防禦方法
    及訴訟資料，經本院審核後，或與本案爭點無涉，或對於本
    件判決結果不生影響，爰無庸一一再加論述，爰併敘明。
七、本件第一審裁判費新臺幣300 元，應由敗訴之原告負擔，且
    係原告於起訴時繳納，爰確定第一審訴訟費用如主文第2 項
    所示。
據上論結，本件原告之訴為無理由，依行政訴訟法第98條第1項
前段、第237條之7、第237條之8第1項，判決如主文。
中　　華　　民　　國　　110 　年　　1 　　月　　18　　日
                  行政訴訟庭　法　官　林南薰
以上正本係照原本作成。
如不服本判決，應於判決送達後20日內，向本院提出上訴狀並表
明上訴理由（原判決所違背之法令及其具體內容或依訴訟資料可
認為原判決有違背法令之具體事實），其未載明上訴理由者，應
於提出上訴後20日內向本院補提理由書（上訴狀及上訴理由書均
須按他造人數附繕本，如未按期補提上訴理由書，則逕予駁回上
訴），並應繳納上訴裁判費新臺幣750元。
中　　華　　民　　國　　110 　年　　1 　　月　　18　　日
                              書記官　陳麗麗